# 急求陈版!一个股权变化的问题?

提问人：我爱会计人 时间：2011-02-09 22:13:24
股权比例变化对合并报表影响A公司与B公司投资设立C公司 股本 100 万元 A公司占90% B公司占10% 2009.12.31 C公司股本 100 万 未分配利润 20 万
A单方面增资 100 万元 C的实收资本变为 200 万
在合并报表中 A公司长期投资应进行调整 Dr: 长期投资 1 万 Cr:什么科目?? 1万
计入这个科目的依据在哪能查到?
在A的合并权益表中 这 1 万应在哪里列示? 应在 "(三)股东投入减少资本下的 3.其他" 列示吗?

回答人：chenyiwei
合并报表层面应按照收购少数股权的原则处理。A公司在C公司中的投资成本从 90 万增加至 190 万，股权比例从 90 ％上升至 95 ％，增加 100 万投资成本对应增加的净资产份额是 220 95%-120 90%=209-108=101，差额 1 万元在合并报表层面增加资本公积处理，合并股东权益变动表上列报为“所有者投入和减少资本——其他”。

回答人：chenyiwei
回复 藤椅 我爱会计人 的帖子我以前已经多次说过，不建议采用模拟权益法再抵销的方式。直接用成本法核算结果抵销即可，模拟权益法核算不能解决“视角调整”问题的缺陷在购买少数股权这类涉及合并报表和个别报表层面不同处理方式的问题上暴露得很充分（现在又加上了 2010 版讲解中模拟权益法时抵销内部交易损益处理的问题，本版面上今天有讨论）。 本案例中，增资前的股权比例为90 ％，所以合并报表中归属母公司股东的净利润应当是 18 而不是 19 。 成本法下直接抵销的抵销分录为： 借：少数股东损益 2 借：
子公司实收资本 200 贷：长期股权投资 190 贷：少数股东权益 11 贷：资本公积 1

回答人：chenyiwei
回复 报纸 我爱会计人 的帖子“视角调整”即：在实体理论下，由于把合并报表的会计主体（合并集团）看作为一个独立于母公司和子公司的会计主体，在这一会计主体的层面上运用各项会计准则的确认和计量规定，由此导致针对同一交易和事项，母公司个别报表层面与合并报表层面的处理会出现差异，但又不是由于传统意义上的内部交易抵销的原因所导致的。例如在不丧失控制权的前提下部分处置子公司股权，在母公司个别报表层面可确认处置损益，而合并报表层面作为权益性交易，不产生损益影响，只能调整资本公积，就是最常见的例子。 权益法核算是针对本企业在联营企业、合营企业中所占的权益和损益份额的一种会计方法，在某些方面与合并报表类似，但与针对子公司的合并相比也存在不小的区别，例如权益法核算中不会把合营、联营企业的其他股东作为本会计主体的权益持有者，而子公司的少数股东是本合并集团的权益持有者，由此导致权益性交易的认定也会出现差异。 成本法和权益法抵销两者相比谁方便，相信你做过几次实地试验之后应该会有体会。

回答人：chenyiwei
回复 7 楼 lileihome 的帖子不是“多数股东与少数股东之间的交易”，而是“合并报表会计主体与少数股东之间的交易”。

回答人：chenyiwei
回复 9 楼 lileihome 的帖子“合并报表会计主体与少数股东之间的交易”是本会计主体与本会计主体的权益持有者之间的交易，属于权益性交易。 “多数股东与少数股东之间的交易”即本会计主体的两大权益持有者阵营之间的交易，与本会计主体无关。